【裁判字號】    97,訴,91
【裁判日期】    970229
【裁判案由】    毒品危害防制條例
【裁判全文】
臺灣士林地方法院刑事判決                97年度訴字第91號
聲  請  人  臺灣士林地方法院檢察署檢察官
被      告  甲○○
                    （現於臺灣臺北監獄臺北分監執行）
上列被告因毒品危害防制條例案件，經檢察官提起公訴（96年度
毒偵字第1672號），而被告於準備程序中就被訴事實為有罪之陳
述，經合議庭裁定由受命法官獨任進行簡式審判程序，並判決如
下：
    主  文
甲○○施用第一級毒品，處有期徒刑柒月。扣案之海洛因（驗餘
淨重零點零捌貳玖公克）沒收銷燬，包裝海洛因用之包裝袋壹只
沒收。
    事  實
一、甲○○前於民國93年間因施用毒品案件，經台灣板橋地方法
    院裁定送觀察、勒戒後，認無繼續施用毒品之傾向而於93年
    3 月15日執行完畢釋放出所，並由臺灣板橋地方法院檢察署
    檢察官以93年度毒偵字第854 號不起訴處分確定。又因施用
    毒品案件，經臺灣板橋地方法院於96年4 月20日，以96 年
    度訴字第684 號判決處有期徒刑6 月，於同年8 月13日減刑
    為有期徒刑3 月，於97年2 月20日縮刑期滿，執行完畢（未
    構成累犯）。詎其猶不知悔改，竟於觀察、勒戒執行完畢釋
    放後5 年內，基於施用第一級毒品海洛因之犯意，於96年8
    月3 日某時，在台北市○○區○○路73號，以摻入香煙方式
    ，施用第一級毒品海洛因。嗣於同日下午6 時20分許，在上
    址前，因行跡可疑而為警盤查，甲○○當場取出其持有之第
    1 級毒品海洛因1 小包（驗餘淨重0.0829公克），惟否認施
    用第一級毒品海洛因，然經警採集其尿液送臺灣尖端先進生
    技醫藥股份有限公司鑑驗，呈嗎啡陽性反應，始悉上情。
二、案經臺北市政府警察局中正第一分局報告臺灣士林地方法院
    檢察署檢察官偵查起訴。
    理  由
一、犯罪事實之認定：
    上揭犯行，業據被告甲○○於本院審理時坦承不諱（見本院
    97年2 月22日審判筆錄），又被告為警查獲後在警局所排尿
    液，經送台灣尖端先進生技醫藥股份有限公司以酵素免疫分
    析法初驗後，再以氣相層析質譜儀法複驗，證實其尿液呈鴉
    片類（即施用海洛因之代謝物）陽性反應，亦有該公司於96
    年8 月10日出具之濫用藥物檢驗報告1 紙附卷可稽（附於96
    年度毒偵字第1672號卷第54頁）。又被告為警查獲時，其交
    付員警扣案之白色粉末1 包（驗餘淨重0.0829公克），經送
    鑑驗後，證實為第一級毒品海洛因，亦有上開扣案毒品及卷
    附交通部民用航空局航空醫務中心於96年8 月16日出具之航
    藥鑑字第0961187 號毒品鑑定書1 紙在卷可憑（附於同上偵
    卷第55頁），訊之被告復坦承該毒品為其所有，欲供自己施
    用之海洛因無訛。綜上，足認被告自白與事實相符，可以採
    信，本案事證至為明確。又被告前因施用毒品案件，經台灣
    板橋地方法院裁定送觀察、勒戒後，認無繼續施用毒品之傾
    向而於93年3 月15日執行完畢釋放出所，並由臺灣板橋地方
    法院檢察署檢察官以93年度毒偵字第854 號不起訴處分確定
    ，有臺灣高等法院被告前案紀錄表1 份在卷足參，是被告顯
    係於觀察、勒戒執行完畢釋放後5 年內，再犯本件施用第一
    級毒品之罪，堪以認定，應依法論科。
二、論罪科刑
（一）查海洛因為毒品危害防制條例第2 條第2 項第1 款所稱之
      第一級毒品。核被告甲○○所為，係犯毒品危害防制條例
      第10條第1 項之施用第一級毒品罪，其持有第一級毒品海
      洛因進而施用，持有毒品之行為為施用毒品之當然手段，
      不另論以持有毒品罪（最高法院74年度台上字第3404號判
      例意旨參照）。又被告雖係在警察盤查前主動交出海洛因
      毒品，惟被告並未主動供出其有施用毒品海洛因犯行，其
      於警詢時係否認有施用毒品海洛因等情，有警詢筆錄在卷
      可稽。本件係經警採被告之尿液鑑驗後呈鴉片類陽性反應
      ，警察始知悉被告有施用毒品犯行，是被告並未在員警發
      覺其犯罪前，主動供出其施用第一級毒品之犯行，不符合
      自首規定，尚難應依刑法第62條前段之規定，酌減輕其刑
      ，附此敘明。爰審酌被告曾因施用毒品犯行而送觀察、勒
      戒及判處罪刑，仍不知悛悔，復再施用第一級毒品，惟念
      其施用毒品乃戕害自己身心健康，尚未危及他人，犯後於
      本院審理時坦承犯行，態度良好等一切情狀，量處如主文
      所示之刑，以示懲儆。
（二）扣案之海洛因（以包裝袋1 紙分裝，驗餘淨重0.0829公克
      ），係查獲之第1 級毒品，不問是否屬於犯人所有，應依
      毒品危害防制條例第18條第1 項前段之規定，諭知沒收銷
      燬。至扣案包裝前開海洛因所用之包裝袋1 只，有防止毒
      品裸露、散逸之功能，既與毒品分別鑑秤其重量，與毒品
      無難以析離而無法個別宣告沒收之情事，且上開包裝袋為
      被告所有，用以盛裝海洛因便於施用，爰依刑法第38條第
      1 項第2 款規定，併予宣告沒收。
據上論斷，應依刑事訴訟法第273 條之1 第1 項、第299 條第1
項前段，毒品危害防制條例第10條第1 項、第18條第1 項前段，
刑法第11條、第38條第1 項第2 款，判決如主文。
本案經檢察官高俊申到庭執行職務。
中    華    民    國    97    年    2     月    29    日
                  刑事第二庭法  官  王俊雄
以上正本證明與原本無異。
如不服本判決應於判決送達後10日內，向本院提出上訴書狀。其
未敘述上訴理由者，並得於提起上訴後20日內向本院補提理由書
狀（均須按他造當事人之人數附繕本）。
                            書記官  柳瑞宗
中    華    民    國    97    年    2     月    29    日
附錄本案論罪科刑法條：
毒品危害防制條例第10條第1項
施用第一級毒品者，處 6 月以上 5 年以下有期徒刑。


司法院資訊處製作；財團法人民間司法改革基金會備份。
